臺灣高等法院臺南分院民事裁定　　　　　95年度抗字第377號
抗　告　人　丙○○
相　對　人　丁　○
　　　　　　　　　　　號
相　對　人　乙○○○
兼 上一 人　甲○○
代　理　人
　　　　　　戊○○
　　　　　　　　　　　巷8號2.
　　　　　　己○○
　　　　　　　　　　　號
上列當事人間支付命令聲明異議事件，抗告人對於中華民國95年
7月25日臺灣臺南地方法院93年度促字第38933號裁定提起抗告，
本院裁定如下：
    主  文
抗告駁回。
抗告訴訟費用由抗告人負擔。
    理  由
一、本件抗告意旨略以：抗告人於民國（下同）93年8月17日（
    嗣於本院調查時稱係於同年月19日）因法院強制執行而遷離
    台南縣柳營鄉○○村○○街320號之原住所，致原法院所核
    發之93年度促字第38933號支付命令，於同年10月19日送達
    抗告人原住所時，因無法簽收而未能於20日內對該支付命令
    聲明異議。惟抗告人曾於同年10月18日向台南縣柳營鄉調解
    委員會申請調解時，即以台南縣柳營鄉東昇村426之1號之住
    所寄達通知書予相對人，相對人等亦皆有出席該次調解會，
    相對人乙○○○之代理人甲○○於調解當日並親自至伊之上
    開新住所邀伊一同前往參與調解，是彼等已知悉抗告人之住
    所業已變更，卻仍向原法院陳報抗告人之住所為原地址，致
    抗告人無法收受並及時聲明異議，名下財產因此遭法院為強
    制執行，該支付命令之送達程序實不合法，原裁定駁回抗告
    人異議之聲明，實有未當等語。
二、原裁定係以：(一)債務人於支付命令送達後，逾20日之不變期
    間始提出異議者，法院應以裁定駁回之，民事訴訟法第518
    條定有明文。(二)本件支付命令係於93年10月19日送達債務人
    即本件異議人，有卷附送達證書可稽，而異議人延至94年9
    月13日始提出異議，已逾20日之不變期間，自應予以駁回等
    語。
三、經查：
    (一)經本院依職權調閱原法院92年執字第9651號執行卷宗，其
      93年8月17日之執行筆錄載明：買受人同意債務人（即抗
      告人）於同年9月1日前搬離騰空台南縣柳營鄉○○村○○
      街320號住所（下稱原住所，惟查無實際遷移日期之執行
      紀錄）無訛；而抗告人因與相對人間之工程糾紛事件另於
      93年10月18日向台南縣柳營鄉調解委員會聲請調解，當時
      抗告人聲請調解書即載明其住所為台南縣柳營鄉東昇村42
      6-1號，嗣經調解委員會通知雙方於同年月26日調解，抗
      告人主張相對人乙○○○參與調解之代理人甲○○（即乙
      ○○○之夫）於調解當日並親自至伊之上開新住所邀伊一
      同前往參與調解（按二人均同住於柳營鄉東昇村）等情，
      業為甲○○於本院行調查程序時所是認，並經本院調閱上
      開調解卷宗查明無異；至本件之系爭支付命令正本則係向
      抗告人之原住所為送達，惟係以寄存送達之方式為之，嗣
      經原法院於93年11月15日發函通知債權人即相對人查報抗
      告人之戶籍謄本及最新之住址時，相對人除檢具抗告人之
      戶籍謄本一份外，並陳報抗告人仍住於原住所等情，此亦
      有原法院93年度促字第38933號卷證足參。綜上，足認抗
      告人主張相對人明知伊已搬離原住所，卻仍向原法院查報
      其住所為原住所一節，似非全然無據。
    (二)惟按「按支付命令須經合法送達債務人收受後，債務人未
      於二十日之不變期間內向發支付命令之法院提出異議者，
      其支付命令始與確定判決有同一之效力，並發生實質上之
      確定力及執行力。此觀之民事訴訟法第五百二十一條自明
      。該二十日之不變期間，應自支付命令送達後起算，如未
      經合法送達，則二十日之不變期間無從起算，支付命令不
      能確定。倘支付命令未經合法送達，法院誤認未確定之裁
      判為確定，依聲請付與確定證明書者，不生該裁判已確定
      之效力。又支付命令於核發後三個月內不能送達於債務人
      者，依民事訴訟法第五百十五條第二項規定，其命令失其
      效力，自不生聲明異議或聲請再審之問題。」（最高法院
      91年度台簡上字第29號判決參照）；查本件縱如抗告人之
      主張系爭支付命令確未經合法送達，惟原法院係於93年10
      月4日核發系爭支付命令，並於同年10月14日交付郵局以
      為送達，有上開支付命令卷證足稽，則系爭支付命令迄今
      早逾3個月送達之期限，依上說明，該支付命令亦已失其
      效力，自不生聲明異議之問題。
    (三)其次，執行名義既未有效成立，係屬無執行名義而為強制
      執行，如債權人已提起強制執行之聲請，而執行法院亦未
      為就執行名義是否有效成立加以審查而為強制執行，為違
      法之執行，債務人得依強制執行法第12條第1項之規定聲
      明異議（最高法院88年度台抗字第324號判決意旨參照）
      。是本件系爭支付命令如確已失其效力，不得據為執行名
      義而為強制執行屬實，則亦屬抗告人得否依強制執行法第
      12 條之規定為聲明異議之問題，而非對支付命令為異議
      ，乃抗告人據以向原法院之支付命令聲明異議（見原審卷
      附公務電話紀錄），自有未洽。
四、綜上所述，本件縱如抗告人主張系爭支付命令未經合法送達
    屬實，亦因該支付命令未能於三個月內送達於債務人而失其
    效力，本不生聲明異議之問題，乃抗告人對該支付命令聲明
    異議，自有未合；原法院以抗告人逾20日之不變期間而駁回
    其異議，所持理由雖有不同，惟結論尚無二致，仍可維持。
    抗告意旨指摘原裁定不當，求為廢棄原裁定，為無理由，應
    予駁回。
五、結論，本件抗告為無理由，依民事訴訟法第495條之1第1項
    、第449條第1、2項、第95條、第78條，裁定如主文。
中　　華　　民　　國　　96　　年　　 2 　月　　 27 　日
                  民事第三庭    審判長法　官  陳光秀
                                      法　官　曾平杉
                                      法　官　莊俊華
上為正本係照原本作成。
如不服本裁定，僅得於收受本裁定正本送達後10日內以適用法規
顯有錯誤為理由，向本院提出再抗告狀（須附繕本）依法應繳納
抗告費新台幣1千元，並委任律師為訴訟代理人，經本院許可後
始可再抗告於最高法院。
中　　華　　民　　國　　96　　年　　 2 　月　　 27 　日
                                      書記官  蕭奎璋
【附記】
民事訴訟法第495條之1第2項準用同法第466條之1第1、2項規定
：
(1)對於第二審判決上訴，上訴人應委任律師為訴訟代理人。但上
  訴人或其法定代理人具有律師資格者，不在此限。
(2)上訴人之配偶、三親等內之血親、二親等內之姻親，或上訴人
  為法人、中央或地方機關時，其所屬專任人員具有律師資格並
  經法院認為適當者，亦得為第三審訴訟代理人。
民事訴訟法第466條之2：
  上訴人無資力委任訴訟代理人者，得依訴訟救助之規定，聲請
  第三審法院為之選任律師為其訴訟代理人。
